【裁判字號】    95,上易,431
【裁判日期】    950621
【裁判案由】    妨害自由
【裁判全文】
臺灣高等法院刑事判決                 95年度上易字第431號
上  訴  人
即  被  告  甲○○
選任辯護人  黃丁鳳律師
            黃雅羚律師
            黃敬唐律師
上列上訴人因妨害自由案件，不服臺灣台北地方法院94年度易字
第1785號，中華民國95年1 月24日第一審判決（起訴案號：臺灣
台北地方法院檢察署94年度偵字第15026 號），提起上訴，本院
判決如下：
    主  文
原判決撤銷。
甲○○無罪。
    理  由
一、公訴意旨略以：被告甲○○曾因乙○○駕車未注意車前狀況
    而遭追撞，致對乙○○提起過失傷害之告訴。於民國（下同
    ）93年5 月11日下午，乙○○在友人鄭慧珍、許廖美麗之陪
    同下，至位於基隆市○○區○○路177 號基隆市信義區調解
    委員會，與甲○○進行調解，惟雙方因賠償價額差距過大，
    使調解無從成立，甲○○竟基於恐嚇之犯意，於同日15時許
    ，在上揭1 樓大廳內，以台語向乙○○恫稱「你給我小心一
    點，我要讓你沒工作，讓你死的很難看」等加害生命、身體
    及財產之詞後離去。於於94年1 月12日上午，乙○○復在友
    人鄭慧珍之陪同下，為上揭車禍案件至臺北市○○區○○路
    127號臺灣高等法院刑事庭第5法庭出庭應訊，惟甲○○竟承
    前恐嚇之犯意，於同日10時30分許，在上揭法庭外，以台語
    向乙○○恫稱「你給我注意一點，如果我弟弟怎麼樣，我要
    讓你不能好吃、好睡，讓你死很難看」等加害生命、身體之
    詞後離去，均使乙○○心生畏懼，致生危害於安全，因認被
    告甲○○涉犯刑法第305條之恐嚇罪嫌。
二、按犯罪事實應依證據認定之，無證據不得認定犯罪事實；又
    不能證明被告犯罪，應諭知被告無罪之判決，刑事訴訟法第
    154條第2項、第301條第1項分別定有明文。次按告訴人之告
    訴，係以使被告受刑事訴追為目的，是其陳述是否與事實相
    符，仍應調查其他證據，以資審認（參照最高法院52年度台
    上字第1300號判例參照）。又告訴人之指訴，須無瑕疵可指
    ，且就其他方面調查，又與事實相符，始足採為認定犯罪事
    實之憑證。苟積極證據不足證明犯罪事實，被告之抗辯或反
    證縱屬虛偽，仍不能以資為積極證據應予採信之理由，而應
    為被告有利之認定（參照最高法院30年上字第482、816號判
    例）。
三、公訴人認被告有上開恐嚇罪嫌，無非係以：告訴人乙○○之
    指述、證人鄭慧珍及許廖美麗之證述為其主要論據。訊據上
    訴人即被告甲○○堅詞否認有何恐嚇之犯行，辯稱：如高院
    開庭後，被告有恐嚇之言詞，為何不立即向警方報案，或請
    法警、庭務員等人做證，為何事隔一段時間才提告訴，足徵
    被告無恐嚇言詞，於調解會時，亦未對告訴人言詞恐嚇等語
    。
四、經查：
  (一)公訴人起訴被告於94年1 月12日上午在本院對告訴人恐嚇之
    犯行，固據告訴人乙○○多次指訴在卷，惟據其最初於94年
    1 月17日在原審檢察署按鈴申告初訊時陳稱：「我於94年元
    月12日上午10時30分許，至高院第5 法庭開完庭後走出該法
    庭，在該法庭門口被告很大聲向我恐嚇說，要叫很多人讓我
    麥好假呷睏，要讓我死得很難看，我聽了以後心裡很害怕，
    這幾天都很惶恐，所以到地檢申告」云云（見偵查卷第6 頁
    ），嗣於94年5月18日警詢時指稱：於94年1月12日10時30分
    許因該車禍傷害案件前往高院開完庭後，在該法庭門口，甲
    ○○用台語大聲對我恐嚇『假如他弟弟有怎樣的話，我要讓
    你不能好吃睡，要讓你死的很難看』，讓我很害怕，當時我
    朋有鄭慧珍在場把我拉走，叫我不要理他，所以我就離開現
    場，去並前去按鈴申告。」、「我於93年5月11日下午3點多
    ，在基隆市信義區調解委員會基隆市○○路179號1樓，當時
    因為我與甲○○之前的車禍傷害案件，前往該處調解，後因
    調解不成，於1 樓大廳甲○○當場用台語對我說『你給我小
    心一點，我要讓你沒有工作，要讓你死的很難看。』，當場
    讓我心生畏懼，但因為有在場我朋友許廖美麗在場聽見，然
    後我們雙方就不歡而散」等云云（見偵查卷第13頁），於偵
    查中陳稱：「93年5 月11日在基隆市信義區調解委員會我和
    被告車禍案，調解不成在1 樓大廳她以台語說要讓我沒工作
    ，讓我不好過，讓我很難看。當時鄭、廖二人都有陪我去有
    聽到。今年（94年）1月12日在高院刑庭第5庭，開完庭她說
    她小弟有怎樣，要讓我不能好吃睡，死的很難看，鄭女也在
    見偵查卷第13頁場。」云云（見偵查卷第24頁），則其最初
    於偵查中按鈴申告時所指被告恐嚇之內容並未提及『假如他
    弟弟有怎樣的話』與93年5 月11日在基隆市信義區調解委員
    會調解時被告之恐嚇犯行，衡諸常情，案發時對案情經過理
    當記憶清晰，被告竟距於案發後四月後指述之案情遠詳於案
    發後五日所述情節，前後所述復不一致，是所言事否屬實，
    即有可議。
  (二)又據證人即告訴人之友鄭慧珍於警詢證稱：「我於94年1月1
    2 日陪同乙○○前往高院開庭，於當日10時30分許乙○○開
    完庭我陪他要離去時，在該法庭門口遇見甲○○，甲○○當
    場用台語對乙○○說『我要讓你不能好吃睡，要讓你死的很
    難看』。我聽見後就拉著乙○○離開返家。」云云（見偵查
    卷第16頁），於偵查結證稱：「93年5 月11日我陪他去基隆
    信義調解委員會，因價額有差距沒調成，被告生氣以台語向
    張某說，你給我注意一點，我不會讓你好吃睡，讓你沒頭路
    ，還有一些我忘了。1 月在高院出庭我陪他去，出庭後我才
    走到門口，她又用台語罵，你給我注意一點，若我弟有怎樣
    ，不會讓你好吃睡，絕對要讓你難看，本來張某要回頭理論
    ，我拉住他。」等云云（見偵查卷第24頁），亦係初詢時未
    提及『若我弟有怎樣... 』，嗣於偵查中始提及，前後所證
    並非一致，顯係附合告訴人之指訴，自亦難採為認定被告犯
    罪之證據。
  (三)至被告雖於原審供稱：「我在車禍當天聯絡我弟弟，因為我
    弟弟在基隆市分局當刑警，事後乙○○他們請市警局的長官
    找我弟弟的麻煩，要我接受一萬五千元，不要訴訟，因為這
    件事情我與弟弟感情不好... 」等語（見原審卷第18、19
    頁），然被告之弟係被告與告訴人間車禍案件之證人，業據
    證人鄭慧珍於原審證述在卷（見原審卷第58頁），而告訴人
    尚於該過失傷害案件中，以被告之弟與被告為姊弟關係，而
    指摘被告之弟對其不利之證詞有偏頗之虞等情（見本院93年
    度交上易字第293 號判決書，附於偵查卷第37頁以下）。足
    見被告之弟與告訴人曾照過面，再參以被告之弟係基隆市警
    局之刑警，而告訴人係任職於基隆市政府環保局，同為公務
    員，被告之弟或基於息事寧人而勸被告和解，斷不致影響其
    弟之工作，是縱然被告供稱上情，亦不足以推認被告有以其
    弟之工作如受影響，即要對告訴人不利之恐嚇言詞犯行。
  (四)基上所述，告訴人之指訴及證人鄭慧珍之證詞，尚不足以認
    定被告有於94年1月12日上午在本院恐嚇告訴人之犯行。
五、次查，公訴人起訴被告於93年5 月11日在基隆市信義區調解
    委員會調解時被告之恐嚇犯行，雖以告訴人、證人鄭慧珍、
    許廖美麗之證詞為其論據，惟按刑法第305 條之恐嚇罪，所
    稱以加害生命、身體、自由、名譽、財產之事，恐嚇他人者
    ，係指以使人生畏怖心為目的，而通知將加惡害之旨於被害
    人而言。若僅在外揚言加害，並未對於被害人為惡害之通知
    ，尚難構成本罪（參照最高法院52年台上字第751號判例）
    ，縱然被告有對告訴人為恫嚇言詞，但告訴人既於原審陳稱
    「（在調解委員會大廳，甲○○說你給我小心一點，你的感
    覺如何？）那時候我走了，我認為他是說氣話，我就走了。
    」（見原審卷第62頁），足認告訴人當時並未心生畏懼至明
    ，尚與恐嚇罪之犯罪構成要件不符。更何況當日參與調解且
    於調解後陪同被告離去之證人即基隆市議員何淑萍於原審證
    稱被告並未對告訴人說恐嚇的話之情（見原審卷第44頁），
    更難使本院形成被告有此部分恐嚇犯行之心證。此外，查無
    其他積極證據足資證明被告有公訴人起訴之恐嚇犯行，不能
    證明被告犯罪，自難令被告負恐嚇罪責。
六、原審未予詳查，遽對被告論罪科刑，尚有未合，被告上訴意
    旨否認恐嚇犯行，指摘原判決不當，為有理由，應由本院將
    原判決撤銷，改諭知被告甲○○無罪之判決。
據上論斷，應依刑事訴訟法第369條第1項前段、第364條、第301
條第1項前段，判決如主文。
本案經檢察官林炳雄到庭執行職務。
中    華    民    國    95    年    6     月    21    日
                  刑事第10庭    審判長法  官  劉景星
                                      法  官  陳博志
                                      法  官  李春地
以上正本證明與原本無異。
不得上訴。
                                      書記官  蘇秋涼
中    華    民    國    95    年    6     月    21    日


司法院資訊處製作；財團法人民間司法改革基金會備份。
